【裁判字號】    99,裁,870
【裁判日期】    990422
【裁判案由】    遺產稅
【裁判全文】
最  高  行  政  法  院  裁  定
                                       99年度裁字第870號
上  訴  人  郭榮方
            丙○○
            丁○○
            戊○○○
            己○○○
            庚○○○
            辛○○○
            壬○○
            癸○○
            子○○
兼  共  同
送達代收人  甲○○
被 上訴 人  財政部臺灣省北區國稅局
代  表  人  丑○○
上列當事人間遺產稅事件，上訴人對於中華民國98年12月31日臺
北高等行政法院98年度訴字第1788號判決，提起上訴，本院裁定
如下：
    主  文
上訴駁回。
上訴審訴訟費用由上訴人負擔。
    理  由
一、按對於高等行政法院判決之上訴，非以其違背法令為理由，
    不得為之，行政訴訟法第242條定有明文。依同法第243條第
    1項規定，判決不適用法規或適用不當者，為違背法令；而
    判決有同條第2項所列各款情形之一者，為當然違背法令。
    是當事人對於高等行政法院判決上訴，如依行政訴訟法第24
    3條第1項規定，以高等行政法院判決有不適用法規或適用不
    當為理由時，其上訴狀或理由書應有具體之指摘，並揭示該
    法規之條項或其內容；若係成文法以外之法則，應揭示該法
    則之旨趣；倘為司法院解釋或本院之判例，則應揭示該判解
    之字號或其內容。如以行政訴訟法第243條第2項所列各款情
    形為理由時，其上訴狀或理由書，應揭示合於該條項各款之
    事實。上訴狀或理由書如未依此項方法表明，或其所表明者
    與上開法條規定不合時，即難認為已對高等行政法院判決之
    違背法令有具體之指摘，其上訴自難認為合法。
二、本件上訴人之被繼承人郭儒祥於民國81年9月24日死亡，其
    遺產稅事件，關於被繼承人所遺無訂定耕地三七五租約之農
    業用地及訂有耕地三七五租約之農業用地部分均曾經提起行
    政救濟在案。嗣上訴人於97年9月12日依行政程序法第128條
    規定，向被上訴人申請程序重開，經被上訴人否准所請。上
    訴人不服，循序提起行政訴訟，遭原審判決駁回，乃對原判
    決上訴，主張：由「前訴願決定」、「前確定判決」得知，
    所謂法定救濟期間後之期日計算，實為發生阻斷往後行政救
    濟之「前訴願決定」作成時之期日。原判決以97年8月15日
    財政部訴願決定日再加得提行政訴訟之2個月期間後之97年
    10月15日為基準日，顯有誤解。上訴人於法定救濟期間後3
    個月內即97年9月12日向被上訴人申請程序重開，被上訴人
    於法定期間2個月內應作為而不作為，卻於98年1月14日逕移
    送執行，原判決卻作出與「前訴願決定」、「前確定判決」
    之「法定救濟期間後之期日」相互矛盾之理由，有適用法規
    不當或理由矛盾之當然違背法令。又系爭16筆與農業經營不
    可分離之土地及繼承人之一乙○○准列殘障扣除額理應予實
    體審酌免徵遺產稅。再司法院釋字第581號解釋，認自耕能
    力證明書有違憲情事，97年3月19日被上訴人重為復查決定
    ，將3筆案外人施作工建物之農地全額課稅，顯然違背禁止
    不利益變更原則。又被上訴人重為復查決定，對部分農業用
    地以自創三分之一稅率課徵農業用地遺產稅。是以本件從程
    序違法到實體枉法，其合法性顯有疑義等語。惟查，本件原
    判決係以上訴人之主張與行政程序法第128條第1項所規定之
    重開行政程序要件不合等理由而駁回上訴人於原審之訴。而
    上訴意旨無非係就其申請重開行政程序有無遵守法定期間，
    執其主觀意見為主張，及就與原判決論斷無影響之關於原核
    課遺產稅處分之實體事項再為爭議，而非具體表明原判決之
    合於不適用法規、適用法規不當、或行政訴訟法第243條第2
    項所列各款之情形，難認對原判決之如何違背法令已有具體
    之指摘。依首開規定及說明，應認其上訴為不合法。
三、據上論結，本件上訴為不合法。依行政訴訟法第249條第1項
    前段、第104條、民事訴訟法第95條、第78條、第85條第1項
    前段，裁定如主文。
中    華    民    國    99    年    4     月    22    日
                    最高行政法院第一庭
                        審判長法官  鄭  淑  貞
                              法官  林  茂  權
                              法官  侯  東  昇
                              法官  楊  惠  欽
                              法官  胡  方  新
以  上  正  本  證  明  與  原  本  無  異
中    華    民    國    99    年    4     月    23    日
                              書記官  張  雅  琴


司法院資訊處製作；財團法人民間司法改革基金會備份。
